【裁判字號】    98,抗,834
【裁判日期】    980521
【裁判案由】    訴訟救助
【裁判全文】
臺灣高等法院民事裁定                   98年度抗字第834號
抗  告  人  乙○○
代  理  人  蔡雲璽律師
上列抗告人因與相對人甲○○間請求損害賠償事件，聲請訴訟救
助，對於中華民國98年4月22日臺灣臺北地方法院98年度審救字
第74號裁定，提起抗告，本院裁定如下：
    主  文
抗告駁回。
抗告費用由抗告人負擔。
    理  由
一、本件抗告意旨略以：抗告人一家五口均領有臺北縣永和市公
    所核發之低收入戶證明，且伊因本件侵權行為事件，目前傷
    勢並未完全復原，無法勝任既有工作，維持生活已有困難，
    伊所居住房屋，非伊所有，伊名下並無房屋，原裁定認定伊
    名下有房屋一棟，顯然有誤，伊確屬無資力等語。爰求：廢
    棄原裁定。
二、按當事人無資力支出訴訟費用者，法院應依聲請，以裁定准
    予訴訟救助，無資力支出訴訟費用之事由，應釋明之，民事
    訴訟法第107條第1項前段、第109條第2項定有明文。所謂無
    資力，係指窘於生活，且缺乏經濟信用者而言。次按經法扶
    基金會分會准予法律扶助之無資力者，其於訴訟程序中，向
    法院聲請訴訟救助時，應准予訴訟救助，但另有不符法律扶
    助事實之證明者，不在此限，法律扶助法第62條亦定有明文
    。是法院仍得就當事人資力是否符合民事訴訟法之訴訟救助
    要件進行審查，非絕對受法扶基金會審酌之拘束（最高法院
    97年度台抗字第91號裁定意旨參照）。
三、經查，抗告人主張其無資力繳納裁判費，固提出臺北縣永和
    市公所低收入證明書影本、財政部臺灣省北區國稅局財產歸
    屬資料清單等件為證 (見本院卷第4頁、第5頁）。惟查，原
    法院依職權查詢抗告人之稅務電子閘門財產所得調件明細表
    記載，抗告人於民國94、95、96年度分別收入新臺幣 (下同
    )25 萬8,835元、31萬5,893元、30萬891元，且名下尚有汽
    車1輛，此有稅務電子閘門財產所得調件明細表在卷可按（
    見原審卷第8頁至第13頁），且抗告人在本案之起訴狀陳稱
    其於事故發生前每月平均收入至少9萬元 (見原審卷第4頁)
    ，足徵抗告人並非窘於生活，且缺乏經濟信用之人。抗告人
    雖辯稱伊所居住之房屋非其所有，為李琴所有，及提出臺北
    縣永和市公所低收入證明書，然該證明書係作低收入戶申請
    補助之用，均不能資為無資力支出訴訟費用之釋明。至抗告
    人雖經財團法人法律扶助基金會板橋分會准予訴訟救助，依
    前揭說明，本院仍得就當事人資力是否符合民事訴訟法之訴
    訟救助要件進行審查，非絕對受法扶基金會審酌之拘束。是
    以，本件尚難認抗告人確係窘於生活，且缺乏經濟信用之無
    資力人。從而，原法院裁定駁回抗告人訴訟救助之聲請，核
    無不合。抗告人仍執前詞，指摘原裁定不當，為無理由，應
    予駁回。
四、據上論結，本件抗告為無理由，爰裁定如主文。
中    華    民    國    98    年    5    月    21    日
                    民事第十三庭
                        審判長法  官  黃騰耀
                              法  官  周舒雁
                              法  官  陳姿岑
正本係照原本作成。
不得抗告。
中    華    民    國    98    年    5     月    22    日
                              書記官  黃慶霽


司法院資訊處製作；財團法人民間司法改革基金會備份。
